---
title: "Tarea_Programada_02_Jarel_Tenorio"
author: "Jarel Tenorio"
date: "2024-06-06"
output: html_document
---

# Parte 4: ejercicios de programación

### Carga y Exploración de Datos
```{r warning=FALSE}
# Se carga el conjunto de dados en una variable llamada "mtcars" y se usa attach para poder usar las varibales sin tener que usar el $
mtcars=mtcars
attach(mtcars)
library(rmarkdown)
paged_table(mtcars, options = list(rows.print=6)) # Se usa la funcion paged_table para que, al pasarse a un html se muestren solo 6 observaciones por pagina
```

```{r}
# Se usa la funcion str para la estructura y el tipo de cada variable
str(mtcars)
```

```{r}
# Se usa summary para ver un resumen estadistico de cada una de las variables numericas
summary(mtcars)
```

### Visualización de Datos
```{r}
# Se crea un histograma con la variable mpg
hist(mpg, main = "Histograma de MPG",
     xlab= "Millas por Galon",
     ylab= "Frecuencia",
     xlim=c(8,37), col= "lightblue2",
     freq=TRUE)
```

Un histograma funciona para mostrar la distribucion de alguna variable. En este histograma se puede ver que la mayoria de los datos se encuentran entre 15-20 y el minimo entre 25-30.


```{r warning=FALSE}
# Se crea un boxplot para comparar la distribucion entre mpg y cyl
boxplot(mpg~cyl, main= "Diagrama de Caja",
        xlab="Millas por Galon",
        ylab="Cilindraje",
        col="darkseagreen3",border="darkolivegreen4",
        horizontal=TRUE,notch=TRUE)
```

El diagrama de caja muestra las distribuciones. La caja representa el primer y tercer cuartil o tambien conocido como rango intercuatilico. Los bigotes representan los valores minimos y maximos y los puntos que se encuentran fuera de los bigotes son valores extremos o atipicos.


```{r}
# Se crea un diagrma de dispersion para ver la relacion entre hp y mpg
plot(hp,mpg,
     main="Diagrama de Dispersion",
     xlab = "Caballos de Fuerza",
     ylab = "Millas por Galon", pch=20)
```

Los diagramas de dispersion funcionan para analizar la relacion entre dos variables de tipo numericas (para este caso los caballos de fuerza y la millas por galon). Los puntos representan donde se interseca cada observacion de forma individual.


```{r}
# Se crea el grafico de barras para mostrar el numero de automoviles en cada categoria de cilindros
cantidad_cilindraje=table(cyl)
barplot(cantidad_cilindraje, main = "Cantidad de Automoviles Segun su Cilindraje",
        xlab= "Cantidad de Automoviles",
        ylab="Numero de Cilindros",
        col = "aquamarine2",
        horiz = TRUE)
```

Los graficos de barras es el grafico mas usado en estadistica y sirve para representar y comparar la cantidad de x valores. En este caso podemos observar que hay 14 automoviles con 8 cilindros, 7 con 6 cilindros y 11 con 4 cilindros.


### Estadística Descriptiva

La mediana representa el punto central de los datos, en este caso la mediana es de 19.20.
El valor promedio de los datos es de 20.09. 
La varianza es la dispersion de los datos, para los valores de millas por galon la varianza es de 36.32, y la dispersion promedio de los datos con respecto a la media, o desviacion estandar es de 6.03.

```{r}
# Se calcula la media, mediana, varianza y desviacion estandar de la variable mpg
estadistica_descriptiva_mpg=data.frame(mediana=median(mpg),
                                       media=round(mean(mpg),2),
                                       varianza=round(var(mpg),2),
                                       desvest=round(sd(mpg),2))
t(estadistica_descriptiva_mpg)
```

Para la tabla de contingencia, las columnas son las marchas y las filas el cilindraje. Se puede interpretar, por ejemplo, como que hay 1 automovil que tiene 3 marchas y 4 cilindros u 8 automoviles con 4 marchas y 4 cilindros.

```{r}
# Se crea la tabla de contingencia con las variables cyl y gear, usando la funcion table
tabla_contingencia=table(cyl,gear)
tabla_contingencia
```

### Estadística Inferencial

Las pruebas t, o T de Student sirven para determinar si hay alguna diferencia significativa entre dos medianas de dos grupos. En este caso, dado que el p-value o probabilidad de valor nos dio 0.9328 y y es un valor muy alto (mayor a 0.05) podemos concluir con que NO hay suficiente evidencia estadistica para decir que el promedio de mpg es significativamente diferente de 20.

```{r}
t.test(mpg, mu=20) # se usa la funcion t.test y se le da el valor de mu, en este caso de 20
```

La prueba de correlacion de Pearson es una medida estadistica que funciona para evaluar la fuerza y direccion de la relacion lineal entre dos variables (hp y mpg). El valor siempre da entre -1 y 1.
Dado que obtuvimos una correlacion de -0.77 podemos interpretarlo como que el -0.77 indica una correlacion negativa fuerte entre las dos variables. Esto significa que mientras una variable aumenta, la otra disminuye.

```{r}
cor.test(hp,mpg, method = "pearson") # se usa la funcion cor.test y se aclara que el metodo a usar es Pearson
```

